【裁判字號】    89,訴,48
【裁判日期】    891129
【裁判案由】    侵權行為損害賠償
【裁判全文】
臺灣屏東地方法院民事判決  八十九年度訴字第四八號
    原      告  甲○○○
    訴訟代理人  丙○○律師
    被      告  乙○○      住.
    訴訟代理人  陳清朗律師
右當事人間，請求侵權行為損害賠償事件，本院判決如左：
    主    文
被告應給付原告新台幣柒拾參萬陸仟柒佰陸拾肆元，及自民國八十八年十二月十九日
起至清償日止按年利率百分之五計算之利息。
原告其餘之訴駁回。
訴訟費用由被告負擔二分之一；餘由原告負擔。
本判決第一項於原告以新臺幣貳拾肆萬伍仟元供擔保後，得假執行；但被告如於假執
行程序實施前，以新臺幣柒拾參萬陸仟柒佰陸拾肆元為原告預供擔保，得免為假執行
。
原告其餘假執行之聲請駁回。
    事    實
甲、原告方面：
一、聲明：求為判決被告應給付原告新臺幣（下同）壹佰伍拾陸萬捌仟玖佰陸拾肆元
    ，及自起訴狀繕本送達翌日起至清償日止，按年息百分之五計算之利息；並願供
    擔保，請准宣告假執行。
二、陳述：
  (一)緣被告於民國八十八年十月一日九時五十分許，駕駛車號Ｄ六─○九九五號自小
    客車，沿屏東縣屏東市○○路段，由民生路往工業區方向行駛，途經屏東市農會
    前，應注意車前狀況，隨時採取必要之安全措施，及超車時，應於前車左側保持
    半公尺以上間隔超越，詎其應注意能注意而不注意，恣意超越原告所騎乘之機車
    而撞及原告倒地，致原告受有右肱骨骨折、第十二胸椎、第一及第四腰椎壓迫性
    骨折併椎管狹窄之傷害，雙腿無力行動，須坐輪椅代步，經鑑定為中度肢障。被
    告上開過失傷害犯行，業經台灣屏東地方法院判刑在案。為此依據民法第一百八
    十四條第一項前段、第一百九十三條第一項、第一百九十五條第一項、第二百十
    六條第一項規定請求被告負損害賠償責任，賠償原告所受損害、所失利益及慰撫
    金。分述如下：
  1.醫療費：原告受傷後，求醫問診多方，有醫療費用收據者，亦有無收據者，僅寶
    建醫院及阮綜合醫院自費部分合計八萬五千三百四十六元，遠超過原告請求之醫
    療費用四萬七千九百六十四元。
  2.所失利益：原告八十七年十月發生車禍前任亨億機械工程有限公司負責人職，月
    入二萬二千九百元，車禍發生後，無法繼續上班，迄今損失十四個月薪資計三十
    二萬六百元。
  3.喪失勞動能力損失：原告係公司負責人，多年來推動公司業務，績效出色，本來
    預定六十五歲退職，今遭事故，必須靠輪椅代步，無法繼續擔任公司負責人一職
    ，喪失工作能力，損失五年所得應由被告負擔，依霍夫曼計算方法扣除中間利息
    後為一百二十五萬四千二百八十九元（２２９００＊１２＊２７４８００／00
    00000＝0000000）。原告僅請求賠償七十萬元。
  4.增加生活上需要：原告於屏東寶建醫院門診八次，每次來回計程車費一千元，共
    計八千元；至高雄阮綜合醫院門診十二次，每次來回計程車費二百元，計二千四
    百元，總共一萬四百元。
  5.非財產上損害：原告受此損害成為中度肢障，身心受創頗深，必須長期甚或終身
    以輪椅代步，且仍須繼續治療，不但本身無法繼續工作，迄今逢天氣變化就疼痛
    加劇，肉體之痛難忍，且必須有家人隨身照料才能維持日常生活品質，精神上損
    害難以估計。尤以被告開新車肇禍，且有正當職業，收入尚佳，經濟能力好，迄
    今無道歉賠償，極其無責任感，為情理法所不容，原告依法請求賠償五十萬元，
    以撫原告內心之痛。
  (二)對被告抗辯所為之陳述：
  1.被告撞傷原告之事實，業經鈞院八十八年度交易字第一三○號判決過失傷害罪確
    定，民事上自應負侵權行為損害賠償責任。兩造為解決民事糾葛，歷經多次商議
    及八十八年由高雄市苓雅區調解委員會調解無功，和解無法成立，乃依法提起訴
    訟。
  2.原告事發時係行駛在慢車道，車輛行車事故鑑定委員會鑑定報告所述事實不合，
    因事發路段，不可能轉彎機車會騎到快車道。被告車子係右前方先擦撞原告機車
    把手，一直擦撞到右後方車門，可從卷附車子照片刮痕佐證，接後原告倒地，機
    車被撞到遠處，益資證明被告擦撞原告，否則不會人車分離二地。又案發路段民
    生路與工業路交叉路口附近，是兩路呈垂直狀況，絕非道路交通事故調查報告表
    所繪弧形狀，現場圖明顯不符事實。而事實發生經過，係因原告自民生路轉入工
    業路慢車道行駛，被告亦由民生路轉入工業路，從後欲超車，未保持安全距離，
    汽車右側後視鏡凹處挾住在慢車道行駛之原告機車把手，將原告機車連人拖行至
    快車道，原告人倒地在快車道上，被告汽車仍挾住原告機車繼續拖行，此時被告
    可能心慌，將汽車向左後方迴轉，而將原告機車，而將原告機車遠拋至對向慢車
    道。又台灣省車輛行車事故覆議鑑定委員會覆議結果，係多數委員依據警圖、應
    訊筆錄、照片而作出之客觀判斷，具有公信力，且是經兩造請求方送覆議，兩造
    應尊重覆議結果為宜。
  3.原告任亨億機械工程有限公司負責人，負責業務繁雜，薪水除稅單所計月薪二萬
    二千九百元，外加車馬費、伙食費，一個月實領三萬六千元，車禍發生後即無法
    上班，直至八十八年十月間，見被告無誠意解決，原告打算訴訟解決，才申請傷
    害鑑定，鑑定為中度肢障，並非鑑定中度肢障後才無法上班。又公司負責人法無
    退休年齡限制，我國知名大企業負責人逾八十者比比皆是，且依內政部公佈八十
    七年女性平均七十七點九六歲，是因原告打算六十五歲自行退休，請求喪失勞動
    能力至六十五歲，情、理、法應可接受。
  4.八十七年十月一日車禍受傷後，原告被送往寶建醫院就診，雖經原告一再向院方
    反應椎骨疼痛無法入眠，醫院卻未深入作全身Ｘ光檢查，致未能檢查出原告胸椎
    、腰椎骨折病情，但未檢查出病情並非即無病情，從原告病痛，住院期間原告必
    由他人扶助才能翻身、下床，足見原告傷情，顯非如寶建醫院診斷書所載皮肉之
    痛。後於八十七年十月八日轉至阮綜合醫院就診，經徹底檢查，發現胸椎、腰椎
    骨折，且經主治醫師林洋德醫師根據醫學知識，作成科學上分析，客觀上足徵原
    告胸椎、腰椎骨折係車禍撞擊所造成。當時即行動不便，刑事程序時亦坐輪椅到
    庭，門診無起色，嗣後不得不接受專業醫師林洋德醫師建議，進行手術治療。自
    從原告車禍受傷住院，皆由其丈夫或親人隨身照料，根本不可能再受另一次重創
    ，原告車禍，身體倒地受創，椎骨受傷，合乎一般經驗法則。而原告受傷後，有
    數月期間無法睡臥床舖，皆以椅代床，加上丈夫扶助，煎熬數月。出席調解，已
    無法彎腰，行動遲緩，需賴他人助力，否則無法長時間行走，當時只是尚未開刀
    手術，並不表示椎骨無受傷。
三、證據：提出殘障手冊、台灣屏東地方法院八十八年度交易字第一三○號刑事判決
    、所得扣繳暨免扣繳憑單、霍夫曼計算表、工作證明書、剪報各一份，診斷證明
    書三張，醫療費用收據十七張，並聲請訊問證人林洋德醫師及林茂松。
乙、被告方面：
壹、被告：
一、聲明：求為判決駁回原告之訴及假執行之聲請，倘受不利判決，請准免為假執行
    。
二、陳述：
  (一)兩造係同向行駛，被告遵行交通規則而行駛在快車道，途經前開肇事地點時，因
    該處係一弧形彎道，詎原告騎乘機車速度過快，驟然失控而偏向被告行駛之快車
    道，被告見狀而迅速往對方車道閃避且超越原告騎乘之機車，然原告騎乘之機車
    仍撞上被告駕駛之汽車右後輪前方，是以被告於本件車禍事故並無任何過失可言
    ，且係真正受害者。此觀之被告之汽車遭受原告騎乘機車之撞擊點係在汽車右後
    輪前方自明，蓋既係同向超車，倘被告駕駛汽車超越未保持安全間隔，則被告汽
    車受損之處應係右前方或右側中心處，始與常理相符；且茍如原告之主張，係被
    告駕駛汽車於超車時未保持適當安全距離而在慢車道上擦撞原告騎乘機車之手把
    ，則原告之機車應係往外車道偏滑倒下，豈有向快車道方向滑倒之理。台灣省高
    屏澎區車輛行車事故鑑定委員會高屏澎鑑字第○七八○號鑑定報告既認定原告騎
    乘輕機車違規駛入快車道，且依車損情形，被告之汽車係右後輪前方受損，該鑑
    定意見卻認為被告駕駛自小客車超越未保持安全間隔為肇事主因，顯有矛盾，未
    就實際情形詳察，自難遽採為不利於被告之證據。另覆議意見書之肇事分析並未
    敘及原告騎乘之機車係如何侵入被告之快車道等情，足見該覆議意見書鑑定顯有
    草率之虞，自難逕為不利被告之證據。
  (二)又觀之原告機車之刮地痕，碰撞處係位於快車道距中心線雙黃線一點三公尺處，
    距快、慢車道之分隔線一點二公尺，原告機車再往前偏左向雙黃線滑行四公尺，
    足認原告主張雙方撞擊點係在慢車道上，顯不實在。而被告之汽車為閃避原告之
    機車而駛向對方車道後，仍遭原告之機車撞上而停止，從而本件係原告不知何故
    失控而驟然偏向快車道撞上被告之汽車，被告倘緊急煞車，勢將撞上其機車，幸
    對方車道適無來車，被告依情而駛向對方車道閃避其機車，竟仍遭原告機車撞上
    被告汽車右後輪之前方，足見於通常情形下，任何人均無法避免本件碰撞，是以
    被告僅能選擇閃避至對方車道，因此被告於本件車禍並無任何過失。退步言之，
    原告騎乘輕型機車未依規定行駛慢車道而逕行進入快車道，致被告無法閃避而發
    生擦撞，依民法第二百十七條之規定，原告顯然與有過失，自難全部均由被告負
    擔。
  (三)原告既提出八十八年一月三十日起至八十八年七月三十日止在寶建醫院之就診費
    用，另提出阮綜合醫院門診診療費用申請表亦包含八十八年六、七月份，顯有濫
    用醫療資源之情。況原告僅能請求自行負擔費用部分，健保給付則不應請求。又
    原告雖提出車禍前係亨億機械工程有限公司負責人，月入二萬二千九百元，惟原
    告既係負責人，足見並非偏重勞力，而依原告之傷勢，均能步行，毋需他人攙扶
    ，且原告迄至八十八年十月二十三日始鑑定為中度殘障，益見於八十七年十月以
    前，對於原告之職業而言，原告顯非無法繼續上班。再原告既係公司負責人，推
    動公司業務與其殘障是否有絕對關聯？預定六十五歲退職之依據何在？且原告於
    前開車禍發生後，根本並無必須靠輪椅代步之情，何以一年後始發生中度殘障而
    須輪椅代步？足見原告之身體有殘障之情，顯與前開車禍無關。又原告違規闖入
    被告車道，惟原告受傷情形僅是臉部擦傷、左肱骨骨折、左上肢及左下肢擦傷，
    而上述受傷情形，根本無造成中度殘障而須輪椅代步之情，是原告請求賠償五十
    萬元慰藉金顯有過高。另被告任職於鐵路局，月薪四萬多元，有一部貸款的車子
    。
  (四)原告於前開車禍受傷之際，最嚴重之傷勢係右肱骨骨折，其餘均為擦傷，此由兩
    造於八十八年六月間出席高雄市苓雅區調解委員會時，原告身體均已無受傷之情
    ，且原告係自行上下樓梯及步行，迨至八十八年七月三十日鈞院刑事判決時，原
    告亦僅受有擦傷及右肱骨骨折之傷勢。又原告於八十八年二月一日提起告訴時，
    所提出八十七年十月一日寶建醫院診療之驗傷診斷書所載之傷勢，均無第三腰椎
    及第十二腰椎之壓迫性骨折等情，且原告自八十七年十月一日事故發生後住在寶
    建醫院七日之診療期間，均無上開傷勢，再原告提出至八十八年十月份之阮綜合
    醫院出具門診治療費用申請表所示之傷病名稱均是右肱骨骨折，亦無胸椎及腰椎
    之傷病，從而原告胸椎及腰椎壓迫性骨折併椎管狹窄之傷病顯非上開車禍所致，
    原告嗣後因何原因而受有前開傷勢致為中度肢障，核與被告被告無關。且依阮綜
    合醫院回函所載，係根據原告自述車禍所致，顯係依據原告片面之陳述而遽予判
    斷，自難逕據為不利被告之證據。而依證人林洋德醫師所言，足見原告因本件車
    禍所受之傷害，最嚴重之傷勢係左肱骨骨折，核與寶建醫院診斷證明書相符。同
    時證人林洋德證稱腰椎、胸椎壓迫性骨折從Ｘ光即可照出，且須有很大的外傷才
    會造成，因而腰椎、胸椎壓迫性骨折勢必疼痛難耐，原告倘於八十七年十月一日
    車禍發生而造成前揭傷害，衡情，豈有至寶建醫院急診時，均未敘及腰椎及胸椎
    之疼痛，況且住院七天，寶建醫院焉能未察覺。再者，原告陳稱於寶建醫院住院
    期間曾向醫師反應，原告之夫李堪亦證述曾向醫師反應，竟均未獲寶建醫院適當
    處理，豈非與常理相悖，顯見證人李堪之證述不實在，不足採信，益見腰椎及胸
    椎壓迫性骨折並非本件車禍所致。況證人林洋德醫師證稱腰椎、胸椎壓迫性骨折
    係八十八年六月二十一日經過核磁共振檢查得知，係屬新的傷害，無法判斷八十
    七年十月一日車禍所造成之傷害等語，益徵原告之腰椎、胸椎壓迫性骨折並椎管
    狹窄並非本件車禍造成，原告此部份之請求與被告無關。
  (五)又證人林洋德醫師到庭證稱：「原告第一次到我們醫院門診是找黃醫師，第二次
    才找我門診．．．．因為核磁共振的報告告訴我們那是新的外傷與我們的懷疑是
    一致的，這是一個外傷但是怎樣的外傷我就不知道。．．．如果光是左肱骨的話
    ，是不需要坐輪椅的。」等語，足見證人林洋德醫師無法判斷及知悉原告之第三
    腰椎及第十二胸椎的壓迫性骨折是如何原因造成的，遑論係因本件車禍所致。再
    者，雖證人林洋德醫師亦偶有證述原告之上開傷勢之嚴重性及推論與本件車禍有
    關，惟證人林洋德目前仍是原告之診療醫師，同時證人林洋德醫師之證述與原告
    之主張互有不一，就此顯有偏頗原告之證述，顯不足採。又依據證人陳森基醫師
    之證詞，顯見原告於八十七年十月一日發生本件車禍時，並無第三腰椎及第十二
    腰椎的壓迫性骨折，否則如證人陳森基醫師之證述腰椎及胸椎之急性傷害是非常
    疼痛的，原告豈有住院時均無陳述，復於住院七天期間，原告竟可請假外出。況
    證人陳森基亦證述腰椎及胸椎之傷不見得是外傷之傷害造成，骨質疏鬆也會發生
    ，益見原告腰椎及胸椎之傷害顯非本件車禍造成。況原告之右肱骨骨折傷害並無
    造成殘廢致坐輪椅之情，且僅須三至六個月即可痊癒，至於原告主張因業務所需
    而有開車必要，原告自可僱車等情，並非右肱骨骨折而致完全無法工作，因此原
    告主張自八十七年十月一日起至八十八年十一月間所失利益及另至六十五歲退職
    之喪失勞動能力損失，顯無理由。
三、證據：聲請本院函寶建醫院查原告於八十七年十月一日至同年月七日之受傷診斷
    證明書，並聲請送覆議及到現場履勘。
    理    由
一、本件原告主張被告於八十八年十月一日九時五十分許，駕駛車號Ｄ六─○九九五
    號自小客車，沿屏東縣屏東市○○路段，由民生路往工業區方向行駛，途經屏東
    市農會前，與同向在前行駛之原告騎乘之ＺＥＡ─二八三號輕機車發生擦撞，致
    原告受有左臉頰擦傷、右肱骨骨折、左上肢擦傷、左下肢擦傷等傷害，刑事部分
    經本院八十八年交易字第一三○號刑事判決，對於被告處以過失傷害罪確定之事
    實，業據原告提出診斷證明書、本院八十八年度交易字第一三○號刑事判決書為
    證，復經本院依職權調閱八十八年度交易字第一三○號刑事卷宗，且為被告所不
    爭執，自堪信為真實。
二、原告主張本件車禍係因被告駕駛自小客車未注意車前狀況，且超車時未與前車左
    側保持半公尺以上間隔，恣意超車而撞及原告倒地，致原告受有右肱骨骨折、第
    十二胸椎、第一及第四腰椎壓迫性骨折併椎管狹窄之傷害；被告則以原告騎乘機
    車速度過快，驟然失控而侵入被告行駛之快車道，致二車發生擦撞，而胸椎、腰
    椎部分之傷害與本件車禍根本無關等語資為抗辯。兩造各執一詞，是本件首應審
    酌者，乃被告對本件車禍之發生有無過失？原告對本件車禍之發生是否與有過失
    ？另被告之過失與原告受傷害間有無相當因果關係？經查：
  (一)本件車禍地點在屏東縣民生路與工業路口，速限四十公里，為一右彎彎道路段，
    路中央劃有行車分向限制線，雙線道，路面乾燥無缺陷，肇事時間早上九時五十
    分許，天候晴，視距良好，被告右側車身擦損，機車車頭略東北、尾略西南，倒
    於對向往民生路之車道上，前輪距分向限制線一．九公尺，後輪距分向限制線一
    ．六公尺，現場遺存有自西南往東北，始自快車道上距方向限制線一．三公尺處
    ，長達四．一公尺之機車刮地痕等情，有道路交通事故調查報告表、車損照片附
    於本卷檢察署八十八年度偵字第一九○八號偵查卷及現場照片附卷可稽。又被告
    於刑事庭審理時自承：「是超車後面擦撞告訴人之機車，．．．當時我開自己的
    車道，而告訴人也是同一車道，我右後輪碰到他機車，．．．。」等語，與原告
    於警訊時指稱：「當時我從屏東往歸仁路經過工業路，有一部自小客車從我左邊
    駛過擦撞到我，我就摔倒在地，．．．當時對方擦撞到機車把手，我就摔倒在地
    ，．．．．。」等情相符，再觀之車損照片中被告汽車僅有擦損痕跡，尚無遭機
    車撞擊之痕跡，是被告辯稱係原告騎乘機車自行撞上被告汽車右後輪前方一節，
    委無足採。而機汽車左彎時，其慣性作用方向為往前往右，且在最大轉彎弧度前
    ，其作用力仍係向前，因此原告在轉彎之際，與被告汽車發生擦撞，倘被告撞擊
    力量尚不足以改變原告機車之慣性作用方向，原告機車非無向快車道偏滑之可能
    。又刮地痕固為判斷撞擊點之考量因素之一，但並非當然推定刮地痕之起點即為
    撞擊點，本件原告機車之刮地痕起自距分向限制線一‧三公尺處，距快車道邊線
    約為一‧二公尺，而機車把手處離地約一公尺多左右，是縱原告騎乘之機車於機
    車道近快車道處遭撞擊，其機車倒下後產生之刮地痕亦非即始於快車道邊線。本
    院審酌肇事地點，肇事後之位置、毀損情形等一切情形綜合判斷，本件車禍係被
    告行經彎道路段違規超車不當，且超越時未保持半公尺以上之安全間隔，致擦撞
    前行機車，致原告受有左臉頰擦傷、右肱骨骨折、左上肢擦傷、左下肢擦傷之傷
    害等事實，堪予認定。按超車時，應於前車左側保持半公尺以上之間隔超越，及
    駕駛人應注意車前狀況，並隨時採取必要之安全措施，道路交通安全規則第一百
    零一條第五款後段、第九十四條第三項分別定有明文。被告未注意前揭規定，依
    當時情形又無不能注意之情形，竟疏未注意，於超車時未與前車左側保持半公尺
    以上之間隔超越，復未警戒車前狀況致肇事，其有過失，已甚明顯。而原告因本
    件車禍受有前揭傷害，有診斷證明書可憑，足見被告與原告之傷害結果有相當因
    果關係，至為明確。又原告行駛中被左後方駛來之被告汽車擦撞，顯屬難以防範
    ，因此原告顯無肇事原因。此經台灣省車輛行車事故覆議鑑定委員會鑑定，亦同
    此見解，有該鑑定委員會八十九年七月二十四日府覆議字第八九○九六七號函附
    鑑定意見書附卷可參。又民事判決對事實之認定不受刑事庭之拘束，是本院對事
    實之認定自得本於卷內證據資料形成心證，不受本院八十八年度交易字第一三○
    號刑事判決認定事實之拘束，附此敘明。
  (二)又原告於八十七年十月八日至阮綜合醫院檢查，受有右肱骨骨折、第十二胸椎、
    第一及第四腰椎壓迫性骨折並椎管狹窄之傷害，有診斷證明書一紙為證。而本院
    依職權函阮綜合醫院查知：原告於八十七年十月八日至阮綜合醫院初次就診，自
    述因車禍導致右肩骨折經診斷為右肱骨粉碎性骨折並長期於門診治療，另依照八
    十八年六月二十一日之核磁共振檢查所示，病人第一腰椎壓迫性骨折為舊傷，但
    其第三腰椎及第十二胸椎是為新的壓迫性骨折，故病人於八十八年五月二十八日
    日所主訴之背痛，應是第三腰椎第十二胸椎壓迫性骨折所致，可據以判斷與車禍
    之關聯性較強，至於椎管狹窄應是舊的第一腰椎壓迫性骨折所引發之續發性疾病
    ，有阮綜合醫院八十九年四月二十一日阮醫教字第８９０４０號函在卷可稽。另
    證人林洋德醫師到庭證稱：原告第一次到我們醫院是找黃醫師診斷，第二次才找
    我門診，．．．，診斷證明書上有關第十二胸椎、第一腰椎及第四腰椎壓迫性骨
    折，我們是依據原告到我門診時第一次照Ｘ光來判讀的。八十八年六月二十一日
    有作核磁共振檢查，一般Ｘ光依其年紀我們要評斷他有無壓迫性骨折，除了從他
    的病史身體檢查外，我們並不能確切瞭解他是舊傷或是新傷，也有可能來我門診
    之前曾經有跌到過就有壓迫性骨折存在有舊傷，舊傷與新傷判斷除了少數Ｘ光上
    一些跡象可判別外，有時候無法判別就必須加照核磁共振佐證，依臨床判斷他有
    最近壓迫性骨折，我安排核磁共振結果證實與我的判斷是相同的，車禍的事情，
    從主訴來看依時間來推是有這個可能性，．．．記得第一次到我門診時原告好像
    有提到他有背傷，前一次（過了幾個月）到醫院來是肱骨骨折及脊椎壓迫性骨折
    ，脊椎受傷之病理中，往往事發當時通常有時候並不是那麼劇烈，如果併有其他
    骨折，很多情況脊椎的骨折會被忽略掉，在急診當時可能要對脊椎傷害方面有比
    較專門的人才會去做檢查，一般病人在併存其他骨折之情況下不會去注意他的背
    ，骨頭的愈合大約需要十個月至一年左右，原告的情況已經變成駝背，依原告的
    情況掃掃地之室內活動是可以的，但可能對他的工作性質有影響，如果骨頭癒合
    在開完刀再加上適度的復健大約要一年才可復原。實務上在整個醫學上整個脊椎
    的受傷如為外傷所造成的話，會集中在腰椎胸椎的交界處，比較退化的話會在腰
    椎比較下面的地方，原告的第十二胸椎是符合外傷受傷的地方，在醫學臨床上判
    斷是很重要的，因為核磁共振的報告告訴我們那是新的外傷，與我們的懷疑是一
    致的，這是一個外傷，但是怎麼樣的外傷我就不知道，原告右肱骨的骨折是粉碎
    性骨折，對右手功能上會受損，但是是否為直接影響背部疼痛考量整體功能是會
    的等語明確（見本院八十八年十月十三日準備程序筆錄）。而衡諸常情，原告車
    禍受傷後，應受家人小心呵護，再受強大外力撞擊之可能性較低，是原告胸椎腰
    椎部分之傷害應認與本件車禍之發生有相當因果關係。又證人陳森基醫師雖到庭
    證稱：．．．從住院療程中原告沒有主訴腰椎、胸椎之傷害，故本院沒有作此部
    份檢查，該病症如一般急性傷害會非常疼痛，如因車禍傷害到院應該會有主訴，
    臨床上而言，腰椎之骨折是非常疼痛，腰椎之傷害不見得是外傷之傷害造成，有
    的骨質疏鬆也會發生，最主要病患在住院之主訴。原告並沒有在醫院中主訴有這
    方面之傷害，一般而言，右肱骨骨折依其年齡而定，大約三至六個月可復原，．
    ．．八十八年一月三十日曾因腰度疼痛問題來院，八十八年五月也到醫院，當時
    病患有骨質疏鬆之情況，醫師仍是以病人之主訴為主，如病人沒有主訴，醫師就
    不會做此部份之檢查等語，然因寶建醫院既未就原告胸椎腰椎部分作詳細檢查，
    尚不得以證人陳森基醫師所為之一般概括判斷即認原告胸椎、腰椎部分之傷害與
    本件車禍無關，況原告於本件車禍發生時為近六十歲之老傴（二十八年一月十八
    日生），對疼痛所為之陳述有誤認或感覺遲緩，非無可能，故被告此部份之辯解
    ，不足採信。
三、按因故意或過失，不法侵害他人之權利者，負損害賠償責任；不法侵害他人之身
    體或健康者，對於被害人因此喪失或減少勞動能力或增加生活上之需要時，應負
    損害賠償責任；不法侵害他人之身體、健康、名譽或自由者，被害人雖非財產上
    之損害，亦得請求賠償相當之金額，民法第一百八十四條第一項前段、第一百九
    十三條第一項、第一百九十五條第一項分別定有明文。本件被告因駕駛自小客車
    過失致原告受傷，已如前述，從而原告自得請求賠償，玆就其請求之項目及金額
    逐項論述如後：
  (一)醫療費部分：業據原告提出被告不爭執真正之醫療費用收據為證，復經本院函寶
    建醫院及阮綜合醫院查得原告之醫療費用分別為：寶建醫院自費醫療費六千六百
    八十二元；阮綜合醫院住院自費及自付額共計四萬七千九百六十四元，門診自費
    為三萬零七百元，有寶建醫院八十九年三月四日寶建醫字第一二五○號函及阮綜
    合醫院前揭函文各一份附卷可參。依原告所受之傷害，應屬醫療上之必要費用。
    是原告請求被告給付醫療費用四萬七千九百六十四元，應予准許。另原告請求因
    受傷門診所支出之交通費用，亦為治療之必要費用，自得請求被告賠償，業據證
    人即載運原告就診之計程車司機林茂松到庭證稱：我載原告到寶建醫院共有八次
    ，每次一千五百元，也載到高雄阮綜合醫院十五次，每次一百五十元等語，是以
    原告共計支出交通費一萬四千二百五十元（１５００＊８＋１５＊１５０＝１４
    ２５０），從而原告請求被告賠償一萬四千元，洵屬有據，應予准許。
  (二)工作損害金部分：原告因本件車禍受有右肱骨骨折、右胸瘀傷、臉部擦傷、左上
    肢及左下肢擦傷、第十二胸椎、第一及第四腰椎壓迫性骨折併椎管狹窄之傷害，
    已如前述，參以證人即原告之主治醫師林洋德於於八十九年十月十三日證稱：骨
    頭癒合大約需要十個月至一年，原告的情況已變成駝背，依原告的情況掃掃地（
    室內活動）是可以的，但可能對他的工作性質有影響，如果骨頭開完刀再加上適
    度的復建大約要一年才可復原等語，而原告車禍前為亨憶機械工程有限公司負責
    人職，運籌公司日常業務、調度資金，審核公司帳目、進貨、出貨，並接洽業務
    開發新客戶，是原告車禍發生後，請求無法繼續上班十二個月之薪資，尚稱合理
    。又原告每月實領薪資及車馬伙食費等約三萬六千元，有工作證明書一紙為證，
    原告主張月入二萬二千九百元，堪信為真。是原告請求被告賠償此期間內之收入
    損失二十七萬四千八百元，自應准許，逾此數額之請求，為無理由。
  (三)喪失勞動能力部分：承前所述，原告之傷勢大約一年時間可復原，復原後可從事
    室內活動，而原告為公司負責人，衡諸經驗法則，關於帳目出貨進貨之審核、業
    務之接洽，自可由所屬之會計及業務人員負責，原告仍得運籌公司業務、進行資
    金調度，其經營能力並未喪失或減損，是此部份之請求，不應准許。
  (四)精神慰撫金部分：查原告已六十餘歲，受此骨折傷害，肉體、精神自受有痛苦，
    本院斟酌原告原係公司負責人，被告任職於鐵路局，月薪四萬多元，有一部貸款
    的車子，及兩造身分、地位等一切情狀，認原告請求五十萬元，尚嫌過高，應予
    核減為四十萬元，方屬公允，於此數額之請求，為無理由。
四、綜上，原告得向被告請求賠償之金額為七十三萬六千七百六十四元，及自起訴狀
    繕本送達翌日即八十八年十二月十九日起至清償日止按年息百分之五計算之法定
    遲延利息，原告之請求於此範圍內為有理由，應予准許，逾此範圍之請求為無理
    由，應予駁回。
五、原告陳明願供擔保，聲請宣告假執行；被告亦陳明願供擔保，請求宣告免為假執
    行，就原告勝訴部份，合於法律之規定，爰酌定相當之擔保金額宣告之；其餘假
    執行之聲請，因訴之駁回而失所依附，不予准許。
六、本件事證已臻明確，兩造其餘主張及舉證，與判決結果不生影響，不予論述，附
    此敘明。
七、結論：本件原告之訴，為一部有理由，一部無理由，並依民事訴訟法第七十九條
    但書、第三百九十條第二項、第三百九十二條，判決如主文。
中      華      民      國    八十九    年     十一     月    二十九    日
                                    臺灣屏東地方法院民事第一庭
~B審判長  法  官
~B        法  官
~B        法  官  沈佳宜
右為正本，係照原本作成。
如對本判決上訴，須於判決送達後廿日內向本院提出上訴狀。
~B法院書記官  黃秀梅
中      華      民      國    八十九    年     十二     月      五      日


司法院資訊處製作；財團法人民間司法改革基金會備份。
